【裁判字號】    98,上易,263
【裁判日期】    980923
【裁判案由】    給付服務報酬
【裁判全文】
臺灣高等法院臺中分院民事判決  98年度上易字第263號
上  訴  人  高右廣告企劃有限公司
法定代理人  甲○○
訴訟代理人  鄧雲奎律師
複 代理 人  丁○○
被 上訴 人  寶樺建設股份有限公司
法定代理人  戊○○
訴訟代理人  廖健智律師
複 代理 人  洪明立律師
上列當事人間請求給付服務報酬事件，上訴人對於中華民國98年
5月27日台灣台中地方法院98年度訴字第375號第一審判決提起上
訴，本院於98年9月9日言詞辯論終結，判決如下：
    主  文
上訴駁回。
第二審訴訟費用由上訴人負擔。
    事實及理由
一、上訴人起訴主張：(1)上訴人於民國（下同）九十七年一月二
    十二日與被上訴人簽訂不動產委託銷售契約書，由被上訴人
    委託上訴人銷售如契約書內之附表一所示房屋編號欄內所載
    之Ａ、Ｂ、Ｃ、Ｄ、Ｅ、Ｆ等六戶房屋，專案名稱為孟田（
    下稱孟田案），其委託銷售期間約定自九十七年二月一日起
    至同年五月三十日止，而依上開委託銷售契約書第六條：代
    理收受預約金第(四)項約定：「若低於底價需經甲方（即被上
    訴人，下同）同意，服務費用以成交價計算，甲方並同意乙
    方（即上訴人，下同）無須補不足之差額」，及第七條：服
    務報酬第(一)項約定：「甲方同意給付乙方服務報酬銷售戶數
    ‧‧‧累計銷售五（含）至六戶，以２‧６％計酬」，迨上
    訴人於上開約定期限內，代被上訴人銷售完上開契約書附表
    一所示房屋編號欄內所載之Ｂ、Ｃ、Ｄ、Ｅ、Ｆ等五戶房屋
    後，僅其中編號Ｂ、Ｃ、Ｆ等三戶房屋之成交價，雖低於底
    價，但依上開契約書第六條第(四)項之約定，已得被上訴人之
    同意後始行銷售，上訴人無須補不足之差額，而服務費用仍
    應以成交價之２‧６％計算報酬給付予上訴人，詎上訴人向
    被上訴人請款時，被上訴人竟無故短付Ｂ、Ｃ、Ｆ等三戶房
    屋之服務報酬各為新台幣（下同）五萬元、一十萬元及二萬
    元，共計為一十七萬元之服務報酬，故上訴人爰依上開孟田
    案契約第六條第(四)項、第七條第(一)項之約定，與民法第四百
    九十條、第五百零五條等之承攬法律關係，訴求被上訴人給
    付其短付之服務報酬一十七萬元。(2)又上訴人於九十七年一
    月二十二日與被上訴人簽訂不動產委託銷售契約書，由被上
    訴人委託上訴人銷售座落臺中市○區○○段三之五二、三之
    一五一、三之一六０、五之三七等四筆地號土地上所新建之
    二十一戶房屋，專案名稱為國美園道（下稱「國美園道案）
    ，其委託銷售期間自九十七年一月十五日起至同年六月三十
    日止，而依上開契約書第六條第(四)項約定：「若低於底價３
    ％（含）內不需經甲方同意，由乙方視狀況決定成交與否，
    服務費用仍以底價計算，但不足底價之差額優先由溢價補足
    ，惟若溢價金額不足低底之差額時，則不足之差額由乙方之
    服務報酬扣抵」，及第七條第(一)項約定：「‧‧‧累計銷售
    成數達五成（含）至七成以下，以４‧５％計酬」，迨上訴
    人於上開約定期限內，代被上訴人銷售房屋之戶數為十四戶
    ，而此十四戶房屋之總底價金額共為一億二千六百一十六萬
    元，此數額達到被上訴人所委託銷售二十一戶房屋總底價金
    額一億八千九百零一萬元之６６‧７４％，故依上開委託銷
    售契約書第七條第(一)項約定，上訴人之服務報酬，應以４‧
    ５％計算，及依上開委託銷售契約書第六條第(四)項之約定，
    本案已售戶之總成交金額一億二千六百六十六萬五千元減去
    已銷售戶總底價金額之一億二千六百一十六萬元，再減去其
    他支出費用六萬元，則尚餘四十四萬五千元，如此不足底價
    之差額已優先由溢價補足，被上訴人不應以任何理由再扣除
    上訴人之服務報酬，詎被上訴人對房屋編號Ｂ８之服務報酬
    部分，其按約定應付之款額為三十四萬七千八百五十元，但
    其僅支付上訴人二十四萬七千八百五十元，卻短少一十萬元
    ，被上訴人有違上開委託銷售契約書第六條第(四)項之約定，
    上訴人爰依上開委託銷售契約書第六條第(四)項之約定，及民
    法第四百九十條、第五百零五條等之承攬法律關係，請求被
    上訴人給付其短付之一十萬元，另房屋編號Ｂ７（底價為：
    六百七十八萬元），Ａ４（底價為：九百一十三萬元），Ｂ
    ３（底價為：七百二十七萬元）等三戶，則被上訴人均僅以
    上開各個底價之３‧５％計算服務報酬予上訴人，卻短少１
    ％服務報酬，其短少金額各為六萬七千八百元（Ｂ７部分）
    ，九萬一千三百元（Ａ４部分），七萬二千七百元（Ｂ３部
    分），有違上開委託銷售契約書第七條第(一)項之約定，上訴
    人爰依上開國美園道委託銷售契約書第七條第(一)項之約定，
    及民法第四百九十條、第五百零五條等之承攬法律關係，請
    求被上訴人給付二十三萬一千八百元等語。起訴聲明求為判
    決：(一)被上訴人應給付上訴人五十萬一千八百元，及自起訴
    狀繕本送達之翌日起至清償日止，依年利率百分之五計算之
    利息。(二)訴訟費用由被上訴人負擔。(三)上訴人願供擔保，請
    准宣告假執行；於本院上訴聲明求為判決：(一)原判決廢棄。
    (二)被上訴人應給付上訴人五十萬一千八百元，及自起訴狀繕
    本送達之翌日起至清償日止，依年利率百分之五計算之利息
    。(三)第一、二審訴訟費用由被上訴人負擔。
二、被上訴人則以：(1)兩造就如本院卷第三十七至三十八頁附表
    一、二（下稱附表一、二）所示之服務報酬已達成協議，由
    上訴人拋棄上揭服務報酬請求權：孟田案部分：上訴人宣
    稱有三戶有爭議，惟該案之銷售上訴人均違背委任義務，所
    銷售之五戶全部低於底價出售。原雙方約定仲人費應由售屋
    溢價支出，然上訴人均低於底價銷售而無法扣除。故戶別「
    Ｃ周惠玲」之仲人費為五萬元，上訴人自願扣除補貼差額五
    萬，其所申請之服務報酬中早已自動表明扣除該等差價。而
    戶別「Ｆ馬超群」之仲人費則由被上訴人協助負擔三萬元，
    是以結算款項時，即有該等差距。而戶別「Ｂ詹益彰」之銷
    售價額遠低於底價一百三十八萬，被上訴人本擬拒絕出受，
    但於上訴人與被上訴人法定代理人及被上訴人承辦人員丙○
    ○之協調會議中，上訴人一再遊說並以折讓銷售報酬一十萬
    元為條件，被上訴人勉強答應，是其所請領報酬自與契約計
    算之基準已不相同。相關事證自上訴人所提請款明細表中均
    可詳見，且上訴人提出孟田結案請款明細表（五月份）時，
    既已標明是結案請款，當時亦無所謂爭議，且收受被上訴人
    所為支付，並簽收單據，實無理由更為相左之主張。國美
    園道案部分：上訴人宣稱有四戶有爭議，然其中戶別「Ｂ８
    劉素玲」乃因上訴人為配合其他客戶合併購買之要求而請求
    劉素玲換戶，此有劉素玲原本之Ｂ６房屋預定買賣合約書可
    稽。上訴人為說服劉素玲換戶，與其議價之價格低於底價二
    十三萬，並表示願意扣除一十萬元服務報酬來承擔價差及換
    戶手續等費用，被上訴人方同意出售。而「Ｂ７羅美足」、
    「Ａ４許瑋瑛」及「Ｂ３汪俊翰」等三人，則因連續低於底
    價銷售，被上訴人表示抗議後，於上訴人與被上訴人法定代
    理人及被上訴人承辦人員丙○○之協調會議中，由上訴人主
    動提出「補貼１％以３‧５％計」算服務報酬，此均有上訴
    人所提出之請款明細表可供參酌，且上訴人製作國美園道請
    款明細表（七月份及結案請款）標明為結案請款，當時均無
    爭執，且收受被上訴人所為支付，並簽收單據，上訴人自不
    得再為相左之主張。上訴人銷售系爭不動產有被上訴人所
    列上開情況，被上訴人多次提出抗議，故雙方多次由兩造之
    法定代理人協同被上訴人公司職員丙○○共同協商，上訴人
    為求被上訴人同意銷售房地而折讓系爭服務費用。而所謂底
    價約定即為限制上訴人銷售不動產之最低價額，以避免上訴
    人為求獲得報酬，廉價銷售被上訴人房地。如上訴人可不受
    限制，雙方何必為該等約定？上訴人辯稱合於契約要屬無理
    。(2)上訴人依協議之請款程序所請求之金額合於被上訴人所
    主張之雙方協議，且被上訴人已全部給付：兩造均不爭執
    曾經簽立不動產銷售契約書，如原證一與原證二所示，而其
    中孟田案第七條服務報酬第(二)項「服務報酬請款為月結，４
    ５％現金，４５％一個月期票，１０％保留至結案七日後做
    成結案報告書交付甲方以現金一次請領，請款日為每月最後
    一日前‧‧‧」；而國美園道案第七條服務報酬第(二)項亦為
    相同約定。故可知如有服務報酬產生，依雙方事先約定之程
    序，上訴人應於每月最後一日前請領，且相關保留款項到上
    訴人提出結案報告書時，以現金全部給付完畢。本件上訴
    人已按月表明請求款項，並分別於九十七年五月（孟田案）
    與七月（國美園道案）為總結為結案請款，且結案請款表上
    未再度顯露前期已扣除之補貼差額，蓋如依上訴人所辯為被
    上訴人尚應補貼之款項，殆無不予保留標明之理由，被上訴
    人並已給付當時所請求之服務報酬之全部無疑。又上訴人
    於收受全部所得請求之款項後，並分別提出寶樺孟田銷售結
    案報告書與寶樺建設國美園道銷售結案報告書，以示雙方權
    利義務已履行完畢，而為結案。故可知上訴人依約定之正常
    程序請領報酬款項，且因收受全部報酬而提出結案報告之報
    酬數額，與被上訴人所主張之協議相符。且上訴人未曾以約
    定之請款程序與時程，請求給付系爭服務報酬。如非雙方確
    有合意，何不即時依約定程序請領？是如上訴人確有所稱之
    服務報酬尚未請領，殆無不依正常請款程序提出請領，卻於
    結案後，將近半年房產仲介業一片蕭條不景氣時，突然提出
    爭議，更遽以訴訟此等有害商誼之激烈方式進行請求之理，
    顯欲利用事證之滅失與訴訟之不確定性，遂其無理求償之意
    ，上訴人所辯實與常情相違甚遠等語，資為抗辯。於本院答
    辯聲明求為判決：如主文所示。
三、本件不爭執事項：
(一)、兩造於九十七年間簽立系爭孟田案不動產委託銷售契約與國
    美園道案不動產委託銷售契約。
(二)、上訴人主張如附表一、二所示之七戶服務報酬尾款，均屬低
    於底價之銷售戶，被上訴人對於上訴人主張被上訴人尚未給
    付款項之金額計算沒有意見，惟主張未給付之款項乃屬兩造
    協議折讓之金額。
(三)、孟田案結案日期為九十七年五月三十一日，國美園道案結案
    日期為九十七年六月三十日。
(四)、原審卷第六十七頁之被證一、第七十一頁之被證五、第八十
    二頁之被證九，係被上訴人所製作；而原審卷第六十八頁之
    被證二、第六十九頁之被證三、第七十頁之被證四、第七十
    八頁之被證七、第八十頁之被證八，則係上訴人所製作，且
    關於原審卷第七十三頁之被證六，係為客戶劉素玲原訂購Ｂ
    ６戶之契約約書，嗣上訴人商請劉素玲換屋至Ｂ８戶。
(五)、以上事實，為兩造所不爭執，並有不動產委託銷售契約書二
    份、孟田案領款簽收單、孟田案請款明細表（三月份至五月
    份）、孟田案累計已銷售總表、國美園道案房屋愈訂買賣合
    約書、國美園道案請款明細表（六月份至七月份）、國美園
    道案累計已銷售總表等資料為證，自堪信為真實，本院自得
    採為判決之基礎。
四、得心證之理由：兩造就如附表一、二所示之服務報酬是否達
    成協議由上訴人拋棄上揭服務報酬請求權？上訴人主張：兩
    造分別簽訂孟田案、國美園道案之不動產委託銷售契約書，
    由被上訴人委託伊銷售孟田案六戶房屋，及國美園道案二十
    一戶房屋，而依孟田案之委託銷售契約書第六條第(四)項、第
    七條第(一)項之約定，被上訴人竟短付服務報酬，共計為一十
    七萬元之服務報酬；又依國美園道案之委託銷售契約書第六
    條第(四)項、第七條第(一)項之約定，被上訴人短付伊三十三萬
    一千八百元，總計被上訴人短付伊五十萬一千八百元之服務
    報酬，且上訴人並未拋棄上開孟田案、國美園道案之服務報
    酬請求權等語；被上訴人辯稱：兩造就如附表一、二所示之
    服務報酬已達成協議，由上訴人拋棄上揭服務報酬請求權；
    又依孟田案、國美園道案之委託銷售契約書第七條第(二)項之
    約定，上訴人已按月表明請求款項，並分別於九十七年五月
    （孟田案）與七月（國美園道案）為總結為結案請款，且結
    案請款表上未再度顯露前期已扣除之補貼差額，並上訴人於
    收受全部所得請求之款項後，並分別提出寶樺孟田銷售結案
    報告書、寶樺建設國美園道銷售結案報告書，以示雙方權利
    義務已履行完畢而為結案等語。經查：
(一)、上訴人主張：兩造於九十七年一月二十二日分別簽立孟田案
    、國美園道案之不動產委託銷售契約書，而上開委託銷售契
    約之銷售業務業已完成，被上訴人尚有孟田案一十七萬元、
    國美園道案三十三萬一千八百元之服務報酬未給付；又被上
    訴人辯稱：如附表一、二所示之房屋，上訴人均以低於被上
    訴人所訂之底價為銷售，此為兩造所不爭執，並有不動產委
    託銷售契約書、寶樺孟田累計已銷售總表、寶樺國美園道累
    計已銷售總表附卷可查（見原審卷第十一至十五、二十二至
    二十六、七十一、八十二頁），是上訴人此部分之主張，堪
    信為真實。
(二)、被上訴人辯稱：上揭未給付之服務報酬，係經上訴人同意折
    讓，是上訴人不得再行請求等語，上訴人則否認曾同意折讓
    上揭服務報酬，且未拋棄上揭服務報酬之請求，查：
(1)、關於孟田案部分：
、依兩造於九十七年一月二十二日所簽訂關於孟田案委託銷售
    契約書第六條：「代理收受預約金：‧‧‧(四)若低於底價需
    經甲方（即被上訴人）同意，服務費用以成交價計算，甲方
    並同意乙方（即上訴人）無須補不足之差額。‧‧‧」等語
    （見原審卷第十二至十三頁），且依被上訴人所提出寶樺孟
    田累計已銷售總表，可知上訴人受託銷售孟田案之房屋時，
    就Ｂ戶詹益彰、Ｃ戶周惠玲、Ｆ戶馬超群等三戶，均低於被
    上訴人所訂底價銷售，並為上訴人所不爭執（見原審卷第七
    、七十一頁），則依上開約定，上訴人自應徵得被上訴人同
    意，方得出售上開三戶房屋，而衡諸常情，被上訴人若同意
    上訴人低於底價銷售，勢必要求上訴人折讓上揭服務報酬，
    以資彌補，從而被上訴人辯稱因上揭三戶銷售價格均低於底
    價，上訴人為取得被上訴人之同意，遂以折讓上揭服務報酬
    方式，以取得被上訴人同意等語，應屬可採。
、又原審法院於九十八年四月三十日行言詞辯論程序時，訊問
    證人即被上訴人職員丙○○證稱：「（被告訴訟代理人問：
    在兩造孟田、國美園道銷售服務關係中擔任何職？）我在前
    揭案件負責銷售管理、合約簽訂，若有合約疑義由我負責向
    客戶解釋，事後負責客戶變更、款項催收。於原告（即上訴
    人）銷售房屋時，若有客戶出價，原告會將訂單交付給我，
    由我去拿給被告公司（即被上訴人）決定是否同意出售，若
    同意出售由我制定合約書，通知原告向客戶約定時間，至銷
    售現場簽訂正式買賣契約書。」、「（被告訴訟代理人問：
    附表(一)所示孟田買賣戶別，兩造買賣過程中有無另有協議？
    〈提示九十八年四月二十四日狀附表(一)，並告以要旨〉）附
    表(一)所示之Ｂ、Ｃ、Ｆ戶之銷售價格均低於底價，經兩造協
    商後，原告同意Ｂ戶折讓被告仲介費用十萬元，Ｃ戶五萬元
    、Ｆ戶二萬元；‧‧‧」、「（原告訴訟代理人問：先前被
    證二至九中有關原告請款明細表中，原告請款金額是否已經
    扣除折讓金額？）有，孟田案Ｂ戶五月份請款明細表中其補
    貼差額欄記載十萬元，其上打字少一個０；Ｃ戶三月份請款
    明細表中也有補貼差額五萬元；Ｆ戶四月份請款明細表中仲
    人費欄中有記載二‧五萬元，其中Ｆ戶部分原本仲介費用五
    萬元，被告要求原告要折讓一半，僅能請求二‧五萬元，後
    來原告仍有爭議，所以被告退讓同意原告僅要折讓二萬元。
    」等語（見原審卷第一六四、一六五頁），再參以上訴人所
    製作之孟田案請款明細表（三月份至五月份）上，亦與證人
    丙○○上揭所述之折讓金額相符（見原審卷第六十八至七十
    頁），足見證人丙○○上揭證詞，應可採信，從而上訴人主
    張其並未同意折讓關於孟田案Ｂ、Ｃ、Ｆ戶之服務報酬，且
    無同意以折讓服務報酬方式，以取得被上訴人同意云云，為
    不足取。
、再依上開孟田案委託銷售契約書第七條：「服務報酬：以正
    式簽約成交之總金額扣除贈品、裝潢等客戶之額外要求之淨
    額。(一)甲方同意給付乙方服務報酬銷售戶數（請款時請附發
    票）。累計銷售二戶（含）以下以１‧８％計酬；累計銷售
    三戶以２‧１％計酬；累計銷售四戶以２‧３％計酬；五（
    含）－六戶，以２‧６％計酬。(二)服務報酬請款為月結，４
    ５％現金，４５％一個月期票，１０％保留至結案七日後做
    成結案報告書交付甲方以現金一次請領，請款日為每月最後
    一日前，次月十六日為放款日，乙方應附足額發票（稅金內
    含），或經甲方同意部分以執行業務所得申報所得。‧‧‧
    」等語（見原審卷第十三頁），是兩造關於本件孟田案委託
    銷售之服務報酬，係採月結制，而如上訴人銷售戶數達約定
    標準時，則被上訴人於次月補貼差額予上訴人，此觀上訴人
    所製作之孟田案請款明細表（三月份至五月份）備註欄上記
    載「補請０‧２％」、「補請０‧３％」等語自明（見原審
    卷第六十九、七十頁），且由被上訴人保留百分之十之款項
    ，迨上訴人於結案七日後做成結案報告書交付被上訴人時，
    方為支付，從而被上訴人既按上訴人所製作之孟田案請款明
    細表（三月份至五月份）支付服務報酬，自應認被上訴人已
    依債之本旨清償上揭服務報酬，否則上訴人自無製作孟田結
    案請款明細表（五月份）而向被上訴人提出結案報告書之必
    要（見原審卷第七十頁），據此被上訴人辯稱上訴人已同意
    折讓上揭附表(一)所示Ｂ、Ｃ、Ｆ等三戶之服務報酬等語，應
    可採信。
(2)、關於國美園道案部分：
、依兩造於九十七年一月二十二日所簽訂關於國美園道案委託
    銷售契約書第六條：「代理收受預約金：‧‧‧(四)若低於底
    價３﹪（含）內不需經甲方（即被上訴人）同意，由乙方（
    即上訴人）視狀況決定成交與否，服務費用仍以底價計算，
    但不足底價之差額優先由溢價補足，惟若溢價金額不足抵底
    價之差額時，則不足之差額，由乙方之服務報酬扣抵。‧‧
    ‧」等語（見原審卷第二十三至二十四頁），且依被上訴人
    所提出寶樺國美園道累計已銷售總表，可知上訴人受託銷售
    國美園道案之房屋時，就Ａ４戶許瑋瑛、Ａ５戶許景謦、Ａ
    ８戶徐美婷、Ｂ３戶汪俊瀚、Ｂ７戶羅美足、Ｂ８戶劉素玲
    、Ｂ９戶陳春惠等七戶，均低於被上訴人所訂底價銷售，此
    為上訴人所不爭執（見原審卷第七至八、八十二頁）。查上
    揭七戶銷售金額，雖均低於被上訴人所訂之底價，然均在百
    分之三範圍之內，依上開約定，上訴人毋庸徵得被上訴人同
    意，即得出售上開七戶房屋，惟就不足底價之差額優先由溢
    價補足，如溢價金額不足抵底價之差額時，則不足之差額，
    由上訴人之服務報酬扣抵，據此可知上訴人雖得於被上訴人
    所訂底價百分之三範圍內，自行決定出售與否，惟仍須就不
    足底價之差額，分別以溢價金額、服務報酬之順序，以補足
    不足底價之差額，應可認定。
、又原審法院於九十八年四月三十日行言詞辯論程序時，訊問
    證人丙○○另證稱：「（被告訴訟代理人問：附表(一)所示孟
    田買賣戶別，兩造買賣過程中有無另有協議？〈提示九十八
    年四月二十四日狀附表(一)，並告以要旨〉）‧‧‧附表(二)所
    示國美園道部分因為建築成本愈來愈高，被告公司表示要提
    高底價，但原告希望被告不要提高底價，因為提高底價會影
    響銷售業績，所以被告沒有提高銷售底價但也表示銷售價格
    不要低於底價，但是附表(二)所示Ａ４、Ｂ３、Ｂ７銷售價格
    有低於底價，故原告提出同意折讓１％仲介報酬，希望被告
    可以同意出售，被告也同意，另外Ｂ８部分是因為該客戶原
    本購買Ｂ６，但是因為有客戶想要一次購買Ａ６、Ｂ６，原
    告情商該客戶更換購買Ｂ８，因為Ｂ６價格較低，若以較低
    之價格換取購買Ｂ８，該價格等於低於Ｂ８之銷售底價二十
    萬五千元，所以原告向被告稱願意折讓仲介費十萬元。‧‧
    ‧」、「（被告訴訟代理人問：就兩造達成前揭協議相關時
    間、地點、人員何人在場，請描述？）孟田、國美園道銷售
    時間接近，大約在九十七年五－六月間，因為國美、孟田前
    揭銷售戶都低於底價，所以大部分都是由原告負責人與被告
    公司負責人先以電話協商，協商成立後，再由兩造負責人與
    我再開會討論，會議地點在銷售現場或是被告公司，時間各
    該戶成交簽約之前。」、「（原告訴訟代理人問：你所稱兩
    造負責人與你共同開會協議，有無任何書面紀錄？）基於信
    任原則，沒有書面記錄，只有以口頭協議，據我瞭解，兩造
    已認識十幾年。」、「（原告訴訟代理人問：先前被證二至
    九中有關原告請款明細表中，原告請款金額是否已經扣除折
    讓金額？）‧‧‧國美園道案Ｂ８部分六月份請款明細表記
    載補貼十萬元；Ｂ３在七月份請款明細表之請款％數欄、備
    註欄都有詳細記載，原告同意將原本４‧５％的仲介報酬折
    讓１％，僅有請領３‧５％；Ｂ７、Ａ４部分六月份請款明
    細表之請款％數欄、備註欄都有詳細記載，原告同意將原本
    ４‧５％的仲介報酬折讓１％，僅有請領３‧５％。」等語
    （見原審卷第一六四至一六五頁），再參以上訴人所製作之
    國美園道案請款明細表（六月份至七月份）備註欄中，關於
    Ｂ７戶羅美足、Ａ４戶許瑋瑛、Ｂ３戶汪俊瀚均記載「補貼
    １％以３‧５％請款」等語（見原審卷第七十八、八十頁）
    ，另關於Ｂ６戶原為劉素玲所訂購，因有客戶欲買Ａ６、Ｂ
    ６二戶，遂情商劉素玲換購Ｂ８戶，此觀上訴人所製作之國
    美園道案請款明細表（六月份）於Ｂ６戶項次記載「退戶」
    、備註欄記載「Ｂ６換Ｂ８，補買１車位」等語自明（見原
    審卷第七十八頁），且被上訴人所製作之國美園道案累計已
    銷售總表於備註欄中，Ｂ８戶記載「Ｂ６換Ｂ８扣１０萬」
    ；Ｂ７、Ａ４、Ｂ３則載明「連續低底扣１％」等語（見原
    審卷第八十二頁），核與上開證人丙○○所證稱之情相符，
    而上訴人對其所製作之國美園道案請款明細表即被證七、被
    證八（見原審卷第七十八至八十五頁），並不爭執，是上開
    證人丙○○上揭證詞，應堪信為真實，從而被上訴人辯稱：
    兩造就國美園道案上揭服務報酬，已有口頭協議，上訴人既
    已同意折讓，即不得再向被上訴人請求等情，應堪採信。
、再依上開國美園道案委託銷售契約書第七條：「服務報酬：
    以正式簽約成交之總金額扣除贈品、裝潢等客戶之額外要求
    之淨額。(一)甲方同意給付乙方服務報酬其銷售成數計算含累
    進九十七年一月十五日前銷售金額如附表五，其累計銷售成
    數三成以下（不含）以４％計酬；累計銷售成數三成（含）
    至五成以下以４‧３％計酬；累計銷售成數五成（含）至七
    成以下以４‧５％計酬；累計銷售成數七成（含）以上以４
    ‧８％計酬。‧‧‧(二)服務報酬請款為月結，４５％現金，
    ４５％一個月期票，１０％保留至結案七日後做成結案報告
    書交付甲方以現金一次請領，請款日為每月最後一日前，次
    月十六日為放款日，乙方應附足額發票（稅金內含），或經
    甲方同意部分以執行業務所得申報所得。‧‧‧」等語（見
    原審卷第二十五頁），是兩造關於本件國美園道案委託銷售
    之服務報酬，亦採月結制，而如上訴人銷售成數達約定標準
    時，則被上訴人應補貼差額予上訴人，此觀上訴人所製作之
    國美園道案請款明細表（六月份）於Ｂ９、Ａ７、Ａ９、Ａ
    ８、Ｂ５、Ａ＋Ｂ１０備註欄上記載「補請０‧２％」等語
    自明（見原審卷第七十八至七十九頁），且由被上訴人保留
    百分之十之款項，迨上訴人於結案七日後做成結案報告書交
    付被上訴人時，方為支付，從而被上訴人既按上訴人所製作
    之國美園道案請款明細表（六月份至七月份及結案請款）支
    付服務報酬，自應認被上訴人已依債之本旨清償上揭服務報
    酬，否則上訴人自無製作國美園道案請款明細表（七月份及
    結案請）而向被上訴人提出結案報告書之必要（見原審卷第
    八十至八十一頁），據此被上訴人辯稱上訴人已同意折讓上
    揭附表(二)所示Ａ４、Ｂ３、Ｂ７、Ｂ８等四戶之服務報酬，
    應可採信。
、至上訴人雖抗辯：依國美園道案上揭銷售契約第六條第(四)項
    之約定，於銷售時低於底價三％範圍內，上訴人可自行決定
    銷售與否，不需要經由被上訴人同意，故上訴人並無折讓服
    務報酬之理等語。惟查，國美園道案依上開約定銷售金額低
    於底價三％範圍內，上訴人雖可自行出售，不需經被上訴人
    同意，然所謂銷售底價仍屬出賣人即被上訴人所自行先行訂
    定欲委託出售之最低價額，被上訴人於委託銷售期間亦可能
    因房地產價格之波動而調整其委託銷售之底價，且上開委託
    銷售契約書內並未約定被上訴人不得調整其委託銷售之底價
    ，是上訴人為換取被上訴人不調整其委託銷售底價而同意於
    低於原訂底價時，折讓服務報酬予被上訴人，於經驗法則尚
    非無可能，再參以上訴人所製作之國美園道案請款明細表（
    六月份至七月份及結案請款），均於備註欄自行註記上揭折
    讓情形，已如上述，從而上訴人上揭主張，難謂可採。
(三)、再上訴人法定代理人於九十八年四月三十日原審法院行言詞
    辯論程序時，陳稱：「（法官問：原告公司於製作請款明細
    表時，為何將被告所主張之折讓金額記載於明細表中，而未
    向被告請款？）原告確實有將前述被告所主張金額記載於明
    細表中，但是是因為被告法定代理人向我表示，我請款太多
    ，對股東不好交代，希望我將被告法定代理人所述之折讓金
    額記載於補貼差額欄中，暫時不要領款，待整個銷售結案後
    ，由被告另行用補貼名義給付這些金額予原告，結案後我向
    被告請領，但被告不願意給付。」、「（法官問：若兩造間
    沒有被告所主張之折讓協議，原告所記載之補貼差額，金額
    如何確定？）被告以口頭告知我，以被告所稱之折讓金額要
    我記載為補貼差額，而且通常有折讓金額會有書面協議，不
    會有口頭協議的問題。」等語（見原審卷第一六五至一六六
    頁），惟查，若如上訴人法定代理人所稱：被上訴人法定代
    理人確實因上訴人請領之服務報酬過多，擔心股東有意見而
    請求上訴人於上揭請款文書上先行記載相關折讓註記等情，
    然被上訴人股東僅須將上訴人所製作之孟田案請款明細表（
    三月份至五月份）、國美園道案請款明細表（六月份至七月
    份及結案請款），與被上訴人所製作之孟田案累計已銷售總
    表、國美園道案累計已銷售總表相互核對，即可查悉上揭事
    實，且被上訴人法定代理人日後另以其他名目補貼上訴人，
    亦無法避免被上訴人股東獲悉補貼差額情事，是被上訴人法
    定代理人應無可能要求上訴人法定代理人先行註記暫緩請款
    ，日後再行補貼差額，從而上訴人上揭抗辯，有違常情，尚
    難採信。另上訴人於本院請求訊問證人即上訴人受僱之個案
    配合企劃人員乙○○，以證明上訴人並無與被上訴人達成折
    讓服務報酬等情，惟證人乙○○僅參與銷售並無參與低於底
    價時之協商，已據證人乙○○於本院證述甚明（見本院卷第
    六十四頁背面），為此，證人乙○○既未參與銷售低於底價
    之情形，故對本件是否有折讓即自無知悉，從而上訴人所舉
    證人乙○○之證詞，尚不足資為有利於上訴人之證明。
五、綜上所述，上訴人與被上訴人於九十七年一月二十二日簽訂
    不動產委託銷售契約書，分別委託上訴人銷售孟田案、國美
    園道案之房屋，而上訴人於銷售上揭房屋時，業已被上訴人
    達成協議，並拋棄上揭服務報酬在案，為此，上訴人依上開
    委託銷售契約書第六條第(四)項之約定，及民法第四百九十條
    、第五百零五條等之承攬法律關係，請求被上訴人給付上訴
    人五十萬一千八百元，及自起訴狀繕本送達之翌日（即自九
    十八年二月十八日）起至清償日止，依年利率百分之五計算
    之利息，於法無據，不應准許。是則原審為上訴人敗訴之判
    決，並駁回其假執行之聲請，經核於法並無不合。上訴論旨
    求予廢棄改判，為無，應予駁回。
六、本件事證已臻明確，兩造其餘攻擊防禦及舉證，與判決結果
    不生影響，爰不另一一論述。
七、據上論結，本件上訴為無理由，依民事訴訟法第四百四十九
    條第一項、第七十八條，判決如主文。
中    華    民    國    98    年    9     月    23    日
                民事第六庭    審判長法  官  袁再興
                                    法  官  吳惠郁
                                    法  官  盧江陽
以上正本係照原本作成。
均不得上訴。
                                    書記官  陳麗玉
中    華    民    國    98    年    9     月    23    日
                                                      Ｓ


司法院資訊處製作；財團法人民間司法改革基金會備份。
